臺灣臺南地方法院刑事判決　　　　　　　 94年度訴字第771號
公　訴　人　臺灣臺南地方法院檢察署檢察官
被　　　告　甲○○
指定辯護人　蘇文奕律師
上列被告因強盜等案件，經檢察官提起公訴（94年度偵字第5293
號），本院判決如下：
    主  文
甲○○竊盜，因脫免逮捕，當場施以強暴未遂，累犯，處有期徒
刑肆年。
    事  實
一、甲○○曾因公共危險等案件，經本院於民國91年9月5日，以
    91年度交訴字第161號判處有期徒刑10月確定，甫於92年10
    月17日執行完畢，仍不知悔改。
二、甲○○與丙○○比鄰而居，竟意圖為自己不法之所有，於94
    年4月23日上午八時許，未經丙○○之同意，擅自從住家三
    樓陽台，侵入臺南市○○區○○路一段九四一巷二十號丙○
    ○住處，正在一樓客廳事務桌旁搜尋財物時，適逢丙○○外
    出返家，因而未得手。甲○○見丙○○返家則拔腿往二樓逃
    跑，丙○○自後追趕，至二樓樓梯轉角處，甲○○眼見已無
    退路，為脫免逮捕，即出手掐住丙○○之頸部，並示意渠不
    得出聲，以此方式，當場施以強暴。
三、丙○○因甲○○掐緊其脖子致無法呼吸，自認倘交付財物，
    方能獲取活路，而自行將渠配戴之黃金項鍊及黃金手鍊取下
    ，交予甲○○，嗣丙○○趁隙掙脫、外出報警，甲○○則自
    頂樓逃回其住處。經警於同日上午八時二十分許，在臺南市
    ○○路○段九四一巷十八號甲○○住處查獲，並扣得黃金項
    鍊及黃金手鍊各一條。
四、案經丙○○訴由臺南市警察局第三分局報請臺灣臺南地方法
    院檢察署檢察官偵查起訴。
    理  由
一、訊據被告除坦承未經證人丙○○同意侵入住宅外，餘均否認
    ，辯稱：因為伊一天工作二班，要睡覺時，證人家的聲音都
    很大聲，伊敲牆壁，他們也沒有反應，才要進入證人家，跟
    他們理論。之後因為證人只有她一個人回來，怕別人知道，
    才想趕快離開，之所以會抓她的頸部，是因為證人一直叫。
    伊並沒有強盜之犯意云云，惟查：
（一）證人丙○○於本院證述：94年4月23日上午八時許，發現
      被告在我家裡，我追被告，叫他不要跑，被告在二樓用左
      手抓住我的頸部，且他用右手握拳伸出食指，左右往下晃
      動，他沒有出聲，意思好像是不要我說話，不然要我死。
      我先拿手鍊下來向被告求饒，被告抓我的頸部越抓越緊，
      我才又拿下我的項鍊。後來他在我耳邊吹氣，手放鬆，我
      就有機會跑走。並到隔壁借電話報警等語（本院94年8 月
      23日審理筆錄），由證人前開證述，可知案發當時，被告
      確實對證人施以強暴乙情，並有證人因被告施暴後脖子紅
      腫受傷之照片2紙附卷足參，此部分確屬有據而可採信。
（二）然須進一步探究者，則係被告侵入證人丙○○住家之目的
      為何？雖被告辯稱：因為證人家的聲音都很大聲，要進入
      證人家，跟他們理論云云，然證人丙○○於本院證稱：我
      看到被告時，被告正站在一樓的樓梯口，我看到被告，我
      叫他不要跑，他就往二樓跑，我看到他時，他好像在一樓
      樓梯口客廳的事務桌旁，站直直的，好像要拿東西的樣子
      等語。果被告所辯為真，大可由門口按鈴進入，豈有不尋
      此道，而由陽台間侵入證人住處之理，且於證人返家時，
      不與之理論，反而不敢出聲，緊掐證人脖子。從而，應可
      以認定被告侵入證人丙○○住所之目的應係行竊，要無可
      疑，被告所辯無足憑採。
（三）雖證人丙○○在被告掐緊其脖子後將渠配戴之黃金項鍊及
      黃金手鍊取下，交予被告，而被告也確實將之攜回住處。
      然本件案發經過被告均未出聲，此經被告供述在卷，亦為
      證人所不否認，參以證人丙○○於本院審理時證稱：被告
      當天都沒有出聲，我自己決定配戴之黃金項鍊及黃金手鍊
      取下，交予被告，因為這是正常反應。我猜，他既然進入
      我家，應該是要錢財等語（本院94年8月23日審理筆錄）
      。依前開事證，證人已在被告支配之下，倘被告有利用控
      制被害人行動之機會為任何財產犯罪之主觀不法所有意圖
      ，僅需向證人開口，抑或自己動手，均可達成目的，然被
      告並未循此道，足證此部分僅為證人自認可以交付財物之
      方式尋求活路，被告所為固屬不當，然主觀上究難謂係出
      於不法所有之意圖，不能遽論以強盜罪，或其他侵害財產
      法益之罪。又被告雖掐住證人脖子數分鐘，此為脫免逮捕
      強暴犯行繼續，應認屬準強盜罪犯行之一部而為包括，毋
      庸再論以妨害自由罪，均併此敘明。
（四）本件被告所犯侵住宅罪及準強盜罪事證明確，應依法論科
      。
二、論罪科刑
（一）侵入竊盜究以何時為著手起算時點，依一般社會觀念，咸
      認行為人以竊盜為目的，而侵入他人住宅，搜尋財物時，
      即應認與竊盜之著手行為相當，被告在其主觀上既以竊盜
      為目的侵入證人丙○○住處，留滯時間有數分鐘之久，用
      眼睛搜尋財物，縱其所欲物色之財物尚未將之移入自己支
      配管領之下，惟從客觀上已足認其行為係與侵犯他人財物
      之行為有關，且屬具有一貫接連性之密接行為，顯然已著
      手於竊盜行為之實行。
（二）被告在著手搜尋財物之際，即為返家之屋主丙○○發覺，
      被告為求脫免逮捕，竟對丙○○出手掐住丙○○之頸部，
      造成丙○○受有頸部紅腫之傷害。核被告侵入丙○○屋內
      著手行竊時，因遭丙○○發覺而圖求脫免逮捕，竟當場對
      丙○○施以掐住頸部之強暴行為，應係犯刑法第三百零六
      條第一項無故侵入住宅罪、第三百二十九條之規定，以強
      盜罪論。公訴人認被告之所為應論以刑法第三百二十八條
      之強盜罪，尚有未洽，起訴法條應予變更。又刑法第三百
      二十九條之準強盜罪，固規定「以強盜論」，即應依強盜
      罪相關法條論處罪刑之義。惟準強盜罪，應論以（加重）
      強盜未遂或（加重）強盜既遂，係以行為人原竊盜或搶奪
      行為是否既遂為準，若原竊盜或搶奪行為未遂，即應以強
      盜未遂論。司法院（八三）廳刑一字第○二○四六號函示
      明確。職是之故，被告雖已著手竊盜行為之實施，然尚未
      生竊得財物之結果，應論以刑法第三百二十八條第四項強
      盜未遂罪，並依刑法第二十六條前段之規定，按既遂犯之
      刑度減輕其刑。被告所犯上開二罪間，有方法結果之牽連
      關係，為牽連犯，應依刑法第五十五條之規定從一重之強
      盜罪處斷。
（三）被告有事實欄所載之罪刑，及執行紀錄，有台灣高等法院
      被告全國前案紀錄表在卷可按，其於五年之內再犯本件有
      期徒刑以上之罪，為累犯，應依法加重其刑，並先加後減
      之。爰審酌被告犯罪之動機、目的，其竊行遭被害人查覺
      後，竟僅為求逃脫，而掐住被害人脖子，對被害人施加強
      暴，手段惡劣，且犯罪後矢口否認犯行，態度不佳等一切
      情狀，量處如主文所示之刑，以示懲儆。
據上論斷，應依刑事訴訟法第二百九十九條第一項前段、第三百
條，刑法第三百零六條第一項、第三百二十九條、第三百二十八
條第四項、第一項、第二十六條前段、第四十七條、第五十五條
，罰金罰鍰提高標準條例第一條前段，判決如主文。
本案經檢察官乙○○到庭執行職務。
中　　華　　民　　國　　94　　年　　9　　月　　13　　日
　　　　　　　　　　　　刑事第九庭
                      　　　　審判長法　官  鄭文琪
                            　　　　法　官　林中如
                            　　　　法　官　蔡奇秀
以上正本證明與原本無異。
如不服本判決，應於收受送達後10日內向本院提出上訴書狀（應
附繕本）。
　　　　　　　　　　　　　　　　　　書記官　黃瓊蘭
中　　華　　民　　國　　94　　年　　9　　月　　13　　日
附錄本案論罪科刑法條全文：
中華民國刑法第306條第1項
無故侵入他人住宅、建築物或附連圍繞之土地或船艦者，處 1 年
以下有期徒刑、拘役或 300 元以下罰金。
刑法第329條
竊盜或搶奪，因防護贓物、脫免逮捕或湮滅罪證，而當場施以強
暴脅迫者，以強盜論。
刑法第328條第4項、第1項
意圖為自己或第3人不法之所有，以強暴、脅迫、藥劑、催眠術
或他法，至使不能抗拒，而取他人之物或使其交付者，為強盜罪
，處五年以上有期徒刑。
第 1 項及第 2 項之未遂犯罰之。
